【裁判字號】    95,易,941
【裁判日期】    951027
【裁判案由】    傷害等
【裁判全文】
臺灣高雄地方法院刑事判決               95年度易字第941號
公  訴  人  臺灣高雄地方法院檢察署檢察官
被      告  丁○○
選任辯護人  周村來律師
            周元培律師
上列被告因傷害案件，經檢察官提起公訴（94年度偵字第16436
號），本院判決如下：
    主  文
丁○○傷害人之身體，處有期徒刑參月，如易科罰金，以銀元參
佰元即新臺幣玖佰元折算壹日。
    事  實
一、丁○○與甲○○○係夫妻關係，甲○○○因懷疑丁○○另結
    交女友丙○○，復得知丁○○至高雄市苓雅區○○○街153
    之3 號8 樓與丙○○共處一室，即於94年7 月19日（起訴書
    誤植為17日）凌晨1 時10分許，聯絡庚○○等2 名朋友會同
    己○○、戊○○等3 名警察至上址欲捉姦。嗣於丁○○開門
    後，甲○○○及其友人先行進入，而與丁○○發生爭執，丁○○心生不滿，竟基於傷害之故意，徒手毆打甲○○○，致
    甲○○○受有左側上胸部挫傷疼痛、兩側下肢挫傷並擦傷（
    0.2 ×3 公分）（0.2 ×1 公分）、左上臂挫傷並擦傷（
    0.2 ×0.5 公分）之傷害。己○○、戊○○等3 名警察見狀
    即進入制止，並將丁○○以現行犯逮捕而帶回警局。
二、案經甲○○○訴由高雄市政府警察局苓雅分局報告臺灣高雄
    地方法院檢察署檢察官偵查起訴。
    理  由
壹、證據能力部分：
一、按被告以外之人，於審判外之言詞或書面陳述，除法律有規
    定者外，不得作為證據；又被告以外之人（包括證人、鑑定
    人、告訴人、被害人及共同被告等）於檢察事務官、司法警
    察官或司法警察調查中所為之陳述，與審判中不符時，其先
    前之陳述具有較可信之特別情況，且為證明犯罪事實存否所
    必要者，得為證據，刑事訴訟法第159 條第1項 、第159 條
    之2 分別定有明文。是被告以外之人於司法警察（官）調查
    中所為之陳述，依刑事訴訟法第159 條第1 項規定，係屬傳
    聞證據，原則上無證據能力，惟如該陳述與審判中不符時，
    其先前之陳述具有較可信之特別情況，且為證明犯罪事實存
    否所必要者，依同法第159 條之2規 定（即刑事訴訟法第15
    9 條第1 項所指之「除法律有規定者外」），始例外認為有
    證據能力；如該陳述與審判中相符時，因該陳述並不符合刑
    事訴訟法第159 條之2 有關傳聞例外之規定，故不得作為認
    定本案犯罪事實有無之證據，此時，當以證人於審判中之陳
    述作為證據。另所謂「前後陳述不符」之要件，應就前後階
    段之陳述進行整體判斷，以決定其間是否具有實質性差異，
    惟無須針對全部陳述作比較，陳述之一部分有不符，亦屬之
    。又「證明犯罪事實之存否所必要」，即使用證據之必要性
    ，係指因無法再從同陳述者取得證言，而有利用原陳述之必
    要性，只要認為該陳述是屬於與犯罪事實存否相關之事實，
    並為證明該事實在實質上之必要性即可。而「具有可信之特
    別情況」，係指依陳述時之外部客觀情況而言，足以令人相
    信該陳述是虛偽之危險性不高，必須綜合該陳述是否未受到
    外力影響；陳述人之觀察、記憶、表達是否正確及有無偽證
    之各項因素，而為判斷。經查：證人庚○○警詢之陳述與審
    判中相符，依前開說明，應以其審判中所述作為證據，其警
    詢所述應無證據能力。
二、證人甲○○○於警詢中之陳述，係被告以外之人於審判外之
    陳述，且不符合傳聞法則之例外規定，復經被告於本院行準
    備程序時表示異議，依照前揭法條規定，應無證據能力。
三、按被告以外之人於偵查中向檢察官所為陳述，除顯有不可信
    之情況者外，得為證據，刑事訴訟法第159 條之1 第2 項定
    有明文。偵查中對被告以外之人（包括證人、鑑定人、告訴
    人、被害人及共同被告等）所為之偵查筆錄，或被告以外之
    人向檢察官所提之書面陳述，性質上均屬傳聞證據。惟現階
    段刑事訴訟法規定檢察官代表國家偵查犯罪、實施公訴，依
    法其有訊問被告、證人及鑑定人之權，證人、鑑定人且須具
    結，而實務運作時，檢察官偵查中向被告以外之人所取得之
    陳述，原則上均能遵守法律規定，不致違法取供，其可信度
    極高，職是，被告以外之人前於偵查中已具結而為證述，除
    反對該項供述得具有證據能力之一方，已釋明「顯有不可信
    之情況」之理由外，不宜即遽指該證人於偵查中之陳述不具
    證據能力。本案證人甲○○○、庚○○、己○○、戊○○於
    檢察官偵查中以證人身分具結後之陳述，被告未曾提及檢察
    官在偵查時有不法取供之情形，且未釋明上開供述有顯不可
    信之情況，依前述說明，證人甲○○○、庚○○、己○○、
    戊○○於偵查中之證言自具有證據能力。
四、證人庚○○、己○○、戊○○、丙○○於本院審理時之證述
    ，非屬傳聞證據，自有證據能力。
五、診斷證明書1 份，經當事人於本院審理中表示同意做為證據
    ，本院審酌該等書面陳述作成時之情況，認為適當，依同法
    第159 條之5 第1 項規定，均得為證據。
貳、實體部分：
一、訊據被告丁○○固不否認於前揭時、地與丙○○同處一室，
    及與告訴人甲○○○發生衝突、拉扯之事實，惟矢口否認有
    何傷害告訴人犯行，辯稱：當時甲○○○帶人進入廣州一街
    15 3之3 號8 樓，他們一進來3 個男生就在客廳打伊，當時
    警察站在門外有看到，伊確實沒有毆打甲○○○。而警員己○○都在幫甲○○○說話，而且從現場錄影光碟也可以看到
    伊沒有打甲○○○云云。經查：
（一）被告傷害甲○○○身體之事實，業據證人即告訴人甲○○○於偵查時指述：當時被告以腳踢伊腰椎，伊倒地後被告
      還以手毆打，以腳踢伊的左胸腔等語明確（詳94年度偵字
      第16436 號卷第11頁）。復佐以卷附高雄市立民生醫院診
      斷證明書1 份，就甲○○○傷勢記載甚明；再參酌當時告
      訴人甲○○○至上處係欲抓姦，及被告當時確與告訴人發
      生衝突、拉扯、氣氛不佳、混亂等客觀情境，衡情，被告
      生氣、急欲甲○○○離開之心態等，堪認甲○○○指訴遭
      被告打傷一情，合於常情，堪認為真。
（二）參以證人庚○○、己○○、戊○○亦就被告確有毆打告訴
      人一節於偵查及本院均結證明確，證人庚○○、己○○、
      戊○○與被告間並無怨隙，當無任意誣陷被告之理，且己○○、戊○○為執行職務之警察，當無為告訴人而蓄意捏
      造事實誣指被告之必要，而庚○○雖為告訴人之友，惟當
      不致甘冒偽證之風險，設詞誣攀被告，而當庭任意為虛偽
      之陳述。況前開證人間之證述互核均大致相符，未有矛盾
      之處，足認上開證言可採，益徵被告確有毆傷告訴人之情
      。
（三）又辯護人固以：診斷證明書所載甲○○○傷勢係左側上胸
      部挫傷疼痛、兩側下肢挫傷並擦傷（0.2 ×3 公分）（0.
       2×1 公分）、左上臂挫傷並擦傷（0.2 ×0.5 公分），
      其中左側上胸部挫傷疼痛並無外傷之記載，即並無列明傷
      勢及瘀傷之大小，且上開傷勢與告訴人所述腰椎遭踢，及
      證人庚○○、己○○歷次證述被告用腳踢甲○○○背部、
      打臉、打頭部與背部等證述均不相符，足認無法論斷被告
      犯行等為被告辯護。惟以當時雙方爭執之混亂情形，於拉
      扯中，甲○○○之胸部、四肢等部位因此受擊成傷，並未
      違常情，難認證人甲○○○、庚○○、己○○之指訴與甲○○○所受傷勢間有何矛盾。此外，挫傷乃醫學用語，泛
      指打撲、跌倒、衝撞、摔落等各種鈍力作用，所造成皮下
      組織之傷害，辯護人所稱左側上胸部挫傷疼痛並無外傷之
      記載云云，顯有誤會。又告訴人、證人之陳述有部分前後
      不符，或相互間有所歧異時，究竟何者為可採，法院仍得
      本其自由心證予以斟酌，非謂一有不符或矛盾，即應認其
      全部均為不可採信；尤其關於行為動機、手段及結果等之
      細節方面，證人之證言，每每因留意重點之不同，或對部
      分事實記憶欠明確，以致前後未盡相符；然其基本事實之
      陳述，若果與真實性無礙時，則仍非不得予以採信（最高
      法院74年度臺上字第159 號判例、92年度臺上字第5566號
      判決意旨參照）。查證人甲○○○、庚○○、己○○間就
      被告毆打之部位等情之證詞，雖有不同，惟渠等就甲○○○於前揭時、地遭被告傷害基本事實之陳述互核相符，且
      一般人做證時因時間、空間之間隔，衡諸常情，就事發過
      程細節之記憶難免缺漏，是證人間之陳述縱有所歧異，亦
      無礙於渠等證言之可信性，仍得據為被告有傷害犯行之認
      定。
（四）至本院勘驗現場錄影光碟片結果，雖未有被告毆打甲○○○之畫面（詳本院卷第141-142 頁），不過係因攝影機畫
      面，無法清楚辨認，且攝影機拍攝範圍未及於案發當日之
      全部情景、未全程針對、鎖定被告與甲○○○所致，尚無
      法遽認前開證人所言不實，而為有利被告之認定。
（五）再證人即事發當時與被告同處一室之丙○○雖於本院審理
      時附和被告前揭辯詞證稱：伊並無看到被告打甲○○○云
      云。然查證人丙○○既為本案之關係人，已難期其為被告
      不利之證詞，且其上開證詞與前開證人之證述均顯有未合
      ，其證詞既與客觀事證不符，自不足為被告有利之證明。
（六）綜上，被告所辯，意在卸責，不足採信。本件事證明確，
      被告犯行洵堪認定，應予依法論科。
三、論罪科刑
（一）被告行為後，刑法業於94年2 月2 日經總統令修正公布，
      自95年7 月1 日施行，依修正後刑法第2 條第1 項規定，
      行為後法律有變更者，適用行為時之法律，但行為後之法
      律有利於行為人者，適用最有利於行為人之法律（即從舊
      從輕原則），玆就本案應適用之法律整體比較結果（詳如
      附表所示），裁判時法並未較有利，依刑法第2 條第1項
      規定，自應一體適用行為時法，即修正前法。
（二）核被告所為，係犯修正前刑法第277 條第1 項之傷害罪。
      爰審酌被告已年屆43歲，應知在現代民主法治社會中，對
      於任何糾紛之解決，應本諸理性、和平之手段與態度為之
      ，竟未以理性、和平之方式處理其與告訴人甲○○○之糾
      紛，反毆打告訴人成傷，縱被告係因感情糾葛，一時衝動
      犯此罪行，尚非惡性重大，惟既成傷害，即應面對錯誤，
      惟被告不知悔改，猶一再飾詞狡辯，顯毫無悔意，又亦未
      與告訴人達成和解，賠償告訴人所受之損害，參以告訴人
      所受傷勢尚屬輕微等一切情狀，量處如主文所示之刑，並
      依修正前刑法第41條第1 項前段諭知易科罰金之折算標準
      。
據上論斷，依刑事訴訟法第299 條第1 項前段，刑法第2 條第1
項前段、修正前刑法第277 條第1 項，第41條第1 項前段，罰金
罰鍰提高標準條例第1 條前段，修正前罰金罰鍰提高標準條例第
2 條，判決如主文。
本案經檢察官乙○○到庭執行職務。
中    華    民    國    95    年    10    月    27    日
                  刑事第四庭  審判長法  官  郭玫利
                                    法  官  陳振嘉
                                    法  官  林意芳
以上正本證明與原本無異。
如不服本判決，應於收受送達後10日內向本院提出上訴書狀。
中    華    民    國    95    年    10    月    27    日
                                    書記官  曾秀鳳
附表：
┌────┬────────────┬────────────┬──────┬─────┐
│變更部分│行為時法（下稱舊法）之內│裁判時法（下稱新法）之內│比較理由    │比較結果  │
│        │容                      │容                      │            │          │
├────┼────────────┼────────────┼──────┼─────┤
│【罰金刑│法定刑有處罰金（銀元）者│刑法施行法第1 條之1 規定│刑法之貨幣單│被告所犯刑│
│貨幣單位│，依罰金罰鍰提高標準條例│，94年1 月7 日刑法修正施│位由銀元變更│法第284 條│
│之變更】│第1 條前段規定，就其數額│行後，分則編所定罰金貨幣│為新台幣，且│第1 項前段│
│        │得提高為10倍；再依現行法│單位為新台幣，且分則編未│刑法分則之罰│過失傷害罪│
│        │規所定貨幣單位折算新台幣│修正之條文定有罰金者，提│金數額，亦視│之罰金刑，│
│        │條例第2 條規定，以3 倍折│高其數額為30倍；但72年6 │該分則先前曾│適用新舊法│
│        │算新台幣。即將原法定罰金│月26日至94年1 月7 日新增│修正與否，而│所科之數額│
│        │刑度之銀元，以30倍換算新│或修正之條文，則提高其數│分別提高3 或│均相同，是│
│        │台幣。                  │額為3 倍。              │30倍。      │以新法並未│
│        │                        │                        │            │較有利。  │
├────┼────────────┼────────────┼──────┼─────┤
│【罰金刑│（銀元）1 元以上。      │新台幣1000 元以上。     │新法提高罰金│舊法有利。│
│之下限】│參照上開規定，經提高10倍│                        │刑之下限（由│          │
│刑法第33│後，再折算新台幣，即新台│                        │新台幣30元提│          │
│條第5 款│幣30元。                │                        │高至1000元）│          │
│        │                        │                        │。          │          │
├────┼────────────┼────────────┼──────┼─────┤
│【易科罰│以（銀元）1 元以上3 元以│以新台幣1000元、2000元或│易科罰金折算│舊法有利。│
│金之折算│下折算1 日。            │3000元折算1 日。        │標準由銀元  │          │
│標準】刑│復依罰金罰鍰提高標準條例│                        │300 元即新台│          │
│法第41條│第2 條規定（已於95年5 月│                        │幣900 元，提│          │
│第1 項前│17日修正刪除，於同年7 月│                        │高為以新台幣│          │
│段      │1 日施行），提高100 倍後│                        │1000元、2000│          │
│        │，再折算新台幣，即以新台│                        │元或3000元折│          │
│        │幣300 元以上900 元以下折│                        │算1 日。    │          │
│        │算1 日。                │                        │            │          │
├────┴────────────┴────────────┴──────┴─────┤
│綜上整體比較果：舊法較有利                                                            │
└───────────────────────────────────────────┘
附錄法條：
中華民國刑法第277條
（普通傷害罪）
傷害人之身體或健康者，處 3 年以下有期徒刑、拘役或 1 千元
以下罰金。
犯前項之罪因而致人於死者，處無期徒刑或 7 年以上有期徒刑；
致重傷者，處3 年以上10年以下有期徒刑。


司法院資訊處製作；財團法人民間司法改革基金會備份。
